臺灣基隆地方法院民事判決　　　　　　　 94年度訴字第287號
原　　　告　大盈鋼鐵股份有限公司
法定代理人　丁○○○
訴訟代理人　丙○○
原　　　告　甲○○○○○○○○.
訴訟代理人　乙○○
　　　　　　己○○
被　　　告　凱吉土石股份有限公司
法定代理人　戊○○
上列當事人間給付票款等事件，本院於94年9月13日言詞辯論終
結，判決如下：
    主  文
被告應給付原告大盈鋼鐵股份有限公司新臺幣捌拾肆萬元及自民
國九十三年十一月二日起至清償日止，按週年百分之六計算之利
息。
被告應給付原告甲○○○○○○○○○新臺幣貳拾萬陸仟零肆
拾陸元及自民國九十四年八月二十日起至清償日止，按週年百分
之五計算之利息。
原告大盈鋼鐵股份有限公司其餘之訴駁回。
訴訟費用由被告負擔。
本判決命被告給付部分，得假執行；但被告如以新臺幣貳拾捌萬
肆仟元為原告大盈鋼鐵股份有限公司預供擔保、以新臺幣捌萬元
為原告甲○○○○○○○○○預供擔保，各得免為假執行。
    事實及理由
一、原告起訴主張：
（一）原告大盈鋼鐵股份有限公司持有被告所簽發之支票1紙（
      票面金額：新臺幣840,000元，付款人：彰化商業銀行，
      發票日：民國93年10月30日，提示日：93年11月2日，票
      據號碼：CI0000000）經為付款之提示，不獲兌現，爰依
      票據之法律關係，訴請被告清償票款等語；
（二）被告於民國93年6月至8月間向原告甲○○○○○○○○○
      購買五金材料，金額共計236,046元，原告依約將材料送
      至被告指定之營業所臺北縣瑞芳鎮建基新村1號旁，並開
      立發票請款，惟被告僅開立金額70,000元之支票支付部分
      貨款，且該支票並於屆期提示後遭退票，原告屢次向被告
      催討貨款，被告均置之不理，依民法第367條規定，原告
      自得訴請被告給付貨款等語。並聲明：被告應給付原告大
      盈鋼鐵股份有限公司840,000元，及自訴狀附表所載利息
      起算日即93年10月31日起至清償日止，按週年6%計算之利
      息；被告應給付原告甲○○○○○○○○○236,046 元，
      及自訴狀繕本送達之翌日（即94年8月20日）起至清償日
      止，按週年5%計算之利息；原告願供擔保請准宣告假執行
      。
二、被告方面：
（一）對於原告大盈鋼鐵股份有限公司部分：被告對系爭支票上
      發票人蓋章之真正不爭執，惟辯稱：系爭支票乃訴外人李
      棟凱（訴外人凱吉礦業有限公司之前負責人；現已死亡）
      未經伊同意而擅自盜用等語。
（二）對於甲○○○○○○○○○部分：被告對於系爭支票上發
      票人印章之真正不爭執，惟辯以：被告未與原告有買賣行
      為，原告是與訴外人凱吉礦業有限公司為買賣，與原告無
      關云云。並求為駁回原告之訴，如受不利判決，被告願供
      擔保請准宣告免為假執行。
三、得心證之理由：
（一）原告大盈鋼鐵股份有限公司部分：
    1.按在票據上簽名者，依票上所載文義負責；票據上之簽名
      得以蓋章代之，票據法第五條、第六條分別定有明文。經
      查：原告持有以被告名義簽發之系爭支票1紙，經為付款
      之提示，未獲兌現等事實，為兩造所不爭，並據原告提出
      系爭支票暨臺灣票據交換所退票理由單各1紙為證，自堪
      信為真實。次按當事人主張有利於己之事實，就其事實有
      舉證之責任；私文書經本人簽名、蓋章或按指印者，推定
      為真正，民事訴訟法第二百七十七條及第三百五十八條復
      有明定，系爭支票上所蓋被告印章，係屬真正，為被告所
      不爭執。被告雖辯稱：其印章係遭訴外人李棟凱盜蓋於系
      爭支票云云，惟未據舉證以實其說，其空言抗辯，自非可
      採，依上開說明，即應推定系爭支票為真正。從而，被告
      自應依票據法第五條第一項規定，依系爭支票所載之文義
      負其責任。
    2.又發票人應照支票文義擔保支票之支付；執票人向支票債
      務人行使追索權時，得請求自為付款提示日起之利息，如
      無約定利率者，按年利六釐計算，票據法第一百二十六條
      、第一百三十三條均有明定。從而，原告依票據之法律關
      係請求被告給付如主文所示之金額及未逾票據法第一百三
      十三條所規定之遲延利息，為有理由，應予准許。至原告
      請求自發票日次日（即93年10月31日）起至提示日前一日
      （即93年11月1日）止按週年6%計算之利息部分，依上開
      規定，則無依據，應予駁回。
（二）原告甲○○○○○○○○○部分：
    1.查原告主張被告向其購買貨物之事實，業據其提出統一發
      票4紙、支票暨退票理由單各1紙、客戶應收帳對帳單3紙
      為證，核屬相符。被告雖一再陳稱李棟凱為訴外人凱吉礦
      業有限公司之負責人，在被告公司無任何職務，原告是與
      凱吉礦業有限公司交易，並由李棟凱盜開被告支票支付，
      與被告無涉云云，然被告所提其公司變更登記表上明載李
      棟凱為被告公司董事，其持有被告公司股份達已發行總數
      70%，且由原告庭呈被告與訴外人東信衡器有限公司之合
      約書，其上買受人部分蓋有被告公司及李棟凱之印章，可
      知李棟凱曾代表被告與第三人訂約，是被告稱李棟凱在被
      告公司無任何職務，顯為卸責之詞；況依上揭民事訴訟法
      第二百七十七條規定，原告就其債權發生之原因事實，已
      提出由被告董事李棟凱簽收之對帳單及被告不爭執印章真
      正之支票及統一發票，證明貨款債權之存在，則關於原告
      買賣契約之相對人為訴外人凱吉礦業有限公司之事實，自
      應轉由被告負證明之責，此為舉證責任分配之原則。而被
      告所提台北縣政府函文、信託證明書等，僅能證明李棟凱
      為凱吉礦業有限公司之負責人，無法作為原告是與凱吉礦
      業有限公司成立買賣契約之證明，被告既未提出原告係與
      凱吉礦業有限公司成立買賣契約，並將貨物交付與凱吉礦
      業有限公司之證據，其辯詞實難憑信，應認原告主張之事
      實為真實。
    2.按買受人對出賣人有交付約定價金及受領買賣標的物之義
      務，民法第三百六十七條定有明文。本件被告既向原告購
      買五金材料，並已受領全部，被告自有給付約定價金之義
      務，從而原告訴請被告給付貨款840,000元，及自起訴狀
      繕本送達被告之翌日（即94年8月20日）起至清償日止，
      按週年5%計算之利息，為有理由，應予准許。
四、本件事證已明，兩造其餘攻擊防禦方法，與判決結果不生影
    響，爰不一一論述，併此敘明。
五、本件原告大盈鋼鐵股份有限公司請求部分，係民事訴訟法第
    四百二十七條第二項第六款所定本於票據有所請求而涉訟之
    財產權事件訴訟；原告甲○○○○○○○○○請求部分，則
    係所命給付之金額未逾新臺幣五十萬元之判決，本院既均為
    被告敗訴之判決，自應依同法第三百八十九條第一項第三款
    、第五款之規定，職權宣告假執行，並依同條項規定，依聲
    請宣告被告預供擔保，得免為假執行。
六、本件原告之訴有理由，依民事訴訟法第七十八條、第七十九
    條，判決如主文。
中　　華　　民　　國　　94　　年　　9 　　月　　27　　日
                  民事庭法　官　徐世禎
以上正本係照原本作成
如對本判決上訴須於判決送達後20日內向本院提出上訴狀
中　　華　　民　　國　　94　　年　　9 　　月　　27　　日
                        書記官　賴敏慧
